【裁判字號】    90,訴,2329
【裁判日期】    901227
【裁判案由】    清償借款
【裁判全文】
臺灣台中地方法院民事判決  九十年度訴字第二三二九號
    原      告  華南商業銀行股份有限公司
    法定代理人  乙○○
    訴訟代理人  丙○○
    被      告  甲○○
右當事人間請求清償借款事件，本院判決如左：
    主    文
被告應給付原告新台幣壹佰陸拾萬元，及自民國八十九年六月三日起至清償日止，按
年息百分之九計算之利息，並自民國八十九年七月四日起至民國九十年一月四日止，
按上開利率百分之十，暨自民國九十年一月五日起至清償日止，按上開利率百分之二
十計付違約金。
訴訟費用由被告負擔。
    事    實
甲、原告方面：
一、聲明：如主文所示。
二、陳述：
（一）被告甲○○於民國（下同）八十年七月三十一日出具保證書予原告，連帶保證
      訴外人高笠股份有限公司（以下簡稱高笠公司）對原告現在及將來所負之借款
      等一切債務以新台幣（下同）貳仟萬元為限額負連帶清償責任，高笠公司於八
      十八年八月三日向原告借款壹佰陸拾萬元，該筆借款於八十九年七月八日到期
      ，高笠公司未依約清償，尚積欠如附表所示之本金、利息及違約金，迭經催討
      無效，被告為保證書之連帶保證人，自應負連帶清償之責任。
三、對被告抗辯所為之陳述：
（一）查原告於被告等簽立授信契約為往來後，陸續依被告之申請將借貸款項交付予
      被告指定之帳戶，是以本件原告與被告間之消費借貸契約及保證契約已經成立
      。且觀本件原告所主張之借款債權，其撥貸初放之日期分別如附表所示，非為
      最初成立借貸時之借款的延續，則其性質應屬新成立之消費借貸關係，特此敘
      明。
（二）就被告抗辯保證不成立之部分所為之陳述：
  １、查被告等所簽立之連帶保證書係不定期之最高限額保證，按於該保證契約有效
      期間內，已發生約定範圍內之債務，縱因清償或其他事由而減少或消滅，該保
      證契約依然有效，嗣後所發生約定範圍內之債務，不逾最高限額者，債權人仍
      得請求保證人履行保證責任，故保證人於保證責任未解除之前提下，仍應就本
      案系爭金額負清償之責，亦即本保證債務於約定金額貳仟萬元範圍內仍繼續在
      在，無被告所謂「無限制之債務」之情形。
  ２、本項約定係經當事人約定、同意，基此，原告依據授信約定書及印鑑卡之約定
      ，逕將印章蓋於借據之行為，應認系爭保證契約業已成立，則原告據以請求清
      償之書面契據皆為被告與有合意之行為，即屬有據。再以，被告甲○○於八十
      年間簽立系爭保證書時，即任高笠公司之股東及監察人迄今，且於對保時，原
      告必須待資料齊備且於連帶保證人確認其權利義務後，始進行簽約，被告於七
      十七年間曾擔任高笠公司他筆借款之連帶保證人，對銀行之借款程序應屬知情
      。
（三）繼以原告所制定之保證書契約條款中，於第一條約定事項即明示列舉其保證債
      務範圍，即特定「借款、票據、墊款…」等約定事項，以盡告知義務，則保證
      人於簽立保證契約當時即預知保證範圍，故本保證契約於法並無違反契約制定
      之基本原則。次以本件原告向債務人等（即被告等）據以主張之法律關係，乃
      是以消費借貸及連帶保證等契約關係而為請求，故其事實所涉及之原因關係，
      僅因借款產生之保證債務而已，按民間所為保證皆以連帶為常態且為實務所肯
      認，經被告等人同意簽立，並非被告所謂有逾越保證書所訂範圍之情形，更無
      違反民法第二百四十七條之一第二款規定之虞。
（四）復以本件既以最高限額保證為前提，即依照當事人雙方合意、預定用於同類契
      約之條款而訂定之契約，則本保證契約並無援引消費者保護法第十一條第二項
      規定之餘地，至於所謂「按其情形顯失公平者」係指依契約本質所生之主要權
      利義務，或按法律規定加以綜合判斷而有顯失公平之情形而言，本件被告自知
      負有保證責任，然並未主動向原告終止保證責任通知，顯未盡通知之義務，是
      可歸責自己怠於行使權利之故，法律無特加以保護之必要，是以被告僅將本件
      契約責任之注意義務完全歸咎於原告，實有失公允。
四、證據：提出保證書、借據、華南商業銀行放款往來明細表、高笠股份有限公司變
    更登記事項卡各一份、華南商業銀行轉帳支出傳票六紙、華南商業銀行存摺類存
    款取款憑條各二份、授信約定書四份、華僑商業銀行放款交易明細帳五份、被告
    國民身分證正反面
乙、被告方面：
一、聲明：原告之訴駁回。
二、陳述：
（一）本件原告主張訴外人高笠公司於八十八年八月三日向伊借款壹佰陸拾萬元，固
      提出借據為憑，惟觀諸借據上並無支付現金壹佰萬元予借款人收迄字樣，且向
      借款人負責人查詢結果，亦告以當日並未收到該筆借款，自不得遽認原告已就
      系爭借款盡舉證責任；另該借據下方註記欄又特別載明：「短期放款，初放日
      八十七年七月三日」，則系爭借款最早究係何時所借？有無延期清償？或借新
      還舊？仍屬不明！
（二）又被告於八十年間簽立保證書係因高笠公司辦理押匯而簽立，並非保證高笠公
      司之借款而簽立，高笠公司當時並未立即向原告借款可得佐證，況被告簽立保
      證書時，該保證書之內容僅係原告事先以電腦打字印妥之定型化契約而已，並
      無任何人工書寫之字樣，不惟保證書上並未載明貳仟元之字樣，抑且吳佩容（
      即吳毓璉）、張哲滄二人亦尚未對保，此經證人吳佩容於鈞院九十年十月二十
      二日準備程序期日到庭證稱：「當初是被告與我母親先簽名，我及我丈夫事後
      才去，兩千萬元是我簽立的，二千萬元被告不知情，…被告是基於信任我才簽
      名」外，且觀系爭保證書上吳毓璉、張哲滄均係八十年七月二十九日始於保證
      書對保簽章欄處簽名，足證系爭保證書上『貳仟萬元整』之字樣係至八十年七
      月二十九日始由證人吳毓璉書寫，被告於八十年七月二十三日簽名時確無該字
      樣無誤，雖最高限額保證為實務所肯認，惟對將來之債務為保證，其債務之數
      額，仍須定其最高限額始可，不能謂對將來之債務，其債務之數額可漫無限制
      ，本件被告簽立系爭保證書時，保證書上之保證額度既未予記載，則二造間就
      保證限額必要之點，意思表示尚未一致，保證契約自未合法成立，從而原告依
      據保證契約請求，即無理由，原告自不得單憑保證書而認被告應就高笠公司之
      借款貳仟萬元之範圍內負保證之責。
（三）退步言之，縱認高笠公司確曾於八十八年八月三日向原告借款，惟被告並未於
      系爭借據之連帶保證人部分簽名或蓋章，則依法被告自不負連帶保證之責，另
      被告固於八十年七月二十三日簽具保證書，惟該保證書僅係礙於原告之規定而
      簽立，實際上被告並無財力亦無意願就高笠公司對原告之負債於貳仟萬元之範
      圍內予以保證，況且被告對系爭借款因未獲通知，根本不知情，亦無法審酌本
      身財力是否足以償付高笠公司對原告所負之一切債務，並行使保證人通知原告
      終止保證契約之權利；更何況，再退步言之，縱認由被告於八十年七月間簽立
      之保證書，足以表示同意為連帶保證人，惟該保證書簽立時間距離系爭借款長
      達八年之久，亦難遽認被告仍有繼續在本件借款擔任連帶保證人之意願，且原
      告於系爭借款時未通知被告，亦未要求被告在借據之連帶保證人欄簽名或蓋章
      ，反而要求借款人邀同劉王琇瓊擔任系爭借款之連帶保證人，自應認為原告有
      免除被告連帶保證之責，否則無異限制被告行使終止保證契約之權利，事後因
      高笠公司無法清償系爭借款時，即依保證契約訴訟被告應負連帶保證人之全部
      清償責任，則原告之行使權利顯然違反誠實信用原則，其請求自不應准許，否
      則「一時作保，不啻為永久作保」！
（四）按金融機關因貸款而辦理對保手續，連帶保證人應簽立授信約定書、保證書，
      並在借據上之連帶保證人部分簽名，對保手續始告完成，經查本件被告除於八
      十年間簽立系爭保證書外，並未簽署其他任何文件，顯見借款之對保手續並未
      完成，再依原告授信業務對保辦法規定，就連帶保證書上之各個連帶保證人，
      對保時應分別依照對於自然人之對保手續在連帶保證書上辦理，連保人為自然
      人時，應於印鑑卡之左方蓋用本人姓名之印鑑，另於印鑑卡之右方空格內蓋立
      約人之留存印鑑，經辦人員對保時，應核對立約人國民身分證所載姓名、統一
      號碼、出生年月日及住址與印鑑卡所載內容相符時，請立約人本人在立約人簽
      章處親自簽名重疊於立約印鑑上，可證證人林銘淇於鈞院九十年九月三日準備
      程序證稱僅借據上的連帶保證人始須留存印鑑式樣章，保證書上之連帶保證人
      即毋庸留存印鑑式樣章乙節，與事實不符；本件被告除了保證書上簽名外，並
      未簽立授信約定書，亦未留存印鑑式樣章，顯見對保手續並未完成，則保證契
      約自未成立，被告自無庸負清償之責，並依卷內所附高笠公司之授信約定書之
      日期為八十年七月三十一日，對保日期為八十年七月二十九日，亦見被告簽名
      時，高笠公司尚未簽立授信約定書，足證原告之主張委無可採。
（五）再者，倘系爭保證書亦得成立保證契約，系爭保證書亦有因民法第二百四十七
      條之一規定之適用而無效，此因系爭保證書乃原告單方面所作之定型化契約，
      而其內容所載：「…於現在（包括過去所負現在尚未清償）及將來所負之借款
      …保證人負連帶清償之責任」，猶如終身契約，且原告亦未給與被告合理審閱
      契約之期間，而在保證書未載金額的情況下，即要求被告簽名，況且簽立後亦
      未將系爭保證書繕本交付被告收執，抑有進者，依原告所稱本件借款是高笠公
      司由八十年間起借款以展期方式辦理，惟歷次辦理展期時，原告更從未依法通
      知被告，更遑論是取得被告同意，此無異是強求保證人在不知情的狀態下終身
      成為銀行等金額機構防止呆帳發生的最佳預備金，自有加重保證人責任及對保
      證人重大不利益之情事而顯失誠信、公平原則，依上揭法文規定應屬無效。又
      系爭保證書約定：「貴行無需再行徵求保證人同意，得逕自拋棄擔保物權之全
      部或一部，或允許主債務人延期清償或更換擔保物」，乃限制保證人行使權利
      ，有違民法第七百三十九條之一; 七百五十一條、七百五十三條、七百五十五
      條之規定，依民法第七十一條、第二百四十七條之一之規定，自屬無效。
（六）末按債權人為擔保債權之目的，固得與保證人約定就主債務負保證責任，惟債
      權人為其債權之擔保，原則上必須其內容及範圍可得確定，且基於誠信及平等
      互惠原則，債權人不得一方面經營融資借貸業務獲取利益，一方面卻將其因此
      所生之風險完全強加於保證人身上，系爭保證書中之「保證人之保證範圍及於
      在及將來一定限額之債務」之定型化條款，業已違反平等互惠原則，依消費者
      保護法第十二條之規定，顯失公平，自屬無效。況且，依正常情形，被告於八
      十年間簽立保證書時，顯無法預期其應就將來數年後發生而已改由其他在借據
      上簽名之人成為新保證人，伊並未在新借據之保證人欄中簽名之債務仍應負保
      證責任，則前開約款亦應視為異常條款而認為不構成契約內容。
（七）另以本件縱認事後高笠公司確有向原告借款，惟高笠公司於八十八年六月二十
      八日即已因實際負責人張哲滄死亡而辦理停業，原告竟於八十八年八月三日又
      予高笠公司展期，倘被告知悉有借款情事，更不可能仍應允擔任保證人，而就
      該筆借款，原告非惟未通知被告，抑且請債務人高笠公司另覓新保證人劉王秀
      瓊並重新辦理對保手續，應認被告之保證關係已經雙方默示同意終止，從而原
      告仍執八年前之保證書，請求被告負連帶保證責任，實有違誠信原則，且原告
      就本件借款嗣後無法回收，亦有過失，自不得要被告負全部清償之責。
三、證據：提出華南商業銀行授信業務對保辦法為證，並聲請傳訊證人吳佩容（即吳
    毓璉）。
丙、本院依職權傳訊證人林銘淇。
    理    由
一、本件原告主張被告於八十年七月三十一日簽立系爭保證書，其上記載連帶保證人
    等向原告連帶保證訴外人高笠公司對原告現在（包括過去所負現在尚未清償）及
    將來所負之借款…等，保證人負連帶清償責任等語，高笠公司嗣於日八十八年八
    月三日向原告借款壹佰陸拾萬元，並約定以八十九年七月八日為清償日，惟高笠
    公司未依約清償等情，有原告所提出之保證書、借據暨放款部分本金利息收回記
    錄等資料為證，復為兩造所不爭執，堪信為真實。
二、原告另以被告所簽立之保證書係屬於不定期之最高限額保證，且被告曾於七十七
    年間擔任高笠公司他筆借款之連帶保證人，對原告銀行之借款程序應屬知情，被
    告既於該保證書上親自簽名、蓋章，嗣後均無為終止保證責任之通知，自應就本
    件借款負連帶保證之責，又本件借款係新成立之消費借貸契約，並非最初成立借
    貸關係之延續等情。被告則以：本件被告係因擔保高笠公司與原告間之押匯業務
    ，始簽立系爭保證，而被告除於保證書上簽名外，並未訂立授信約定書，亦未留
    存印鑑式樣章，應認被告尚未完成對保程序，且被告於簽立時，保證書上並無「
    貳仟萬元」之金額記載，就此借款限額係訴外人吳佩容（即吳毓璉）事後補具，
    故二造就保證限額必要之點，尚未達成意思表示之一致，保證契約自屬尚未成立
    ，再者，系爭保證書中「保證人之保證範圍及於現在及將來一定限額之債務」之
    定型化條款，業已違反平等互惠原則，其中「貴行無需再行徵求保證人同意，得
    逕自拋棄擔保物權之全部或一部，或允許主債務人延期清償或更換擔保物」，乃
    限制保證人行使權利，均屬無效條款，另以，系爭借據上並未載明原告已將壹佰
    陸拾萬元交付予借款人收迄之字樣，又系爭借款是否屬於延期清償或借新還舊？
    均有疑義。復以系爭借據訂立之時點距前開保證書已八年之久，被告亦未於系爭
    借據上簽名，難認被告仍續願擔任本件借款之連帶保證人，且原告另要求訴外人
    王琇瓊擔任系爭借款之連帶保證人，應認保證契約已經雙方默示同意終止，原告
    已免除被告連帶保證之責；末以，高笠公司於八十八年六月二十八日已辦理停業
    ，惟原告仍於同年八月三日又與高笠公司訂立系爭借款契約，原告就本件借款無
    法回收，實有過失，自不得要求被告負全部清償之責等語，資為置辯。從而，本
    件爭執之要點厥為：（一）系爭保證契約是否業已成立？（二）最高限額保證契
    約之效力？（三）系爭消費借貸契約之要物性是否業已具備？（四）系爭保證契
    約於系爭借款成立時是否未經終止而仍為存續？（五）高笠公司於八十八年六月
    二十八日停業，是否影響本件消費借貸契約之成立？
三、經查：
（一）被告於八十年七月二十三日親至原告處簽訂系爭保證書，此有系爭保證書一紙
      為證，復與證人即當時之對保人林銘淇結證等情相符，且為兩造所不爭執，應
      屬無訛。今被告以其係因擔保高笠公司與原告間之押匯業務，始簽立系爭保證
      書，並非為消費借貸之擔保，且該保證書上並無債務限額「貳仟萬元」之記載
      ，是以兩造就連帶保證契約中重要之點之意思表示尚未合致，復以被告除於保
      證書上簽名外，並未訂立授信約定書，亦未留存印鑑式樣章，對保程序尚未完
      成等語置辯。然查：
  １、據證人即高笠公司之董事長吳佩容（即吳毓璉）雖結證稱：「被告的簽名是押
      匯用的保證書，不是借款連帶保證用的，且銀行（指原告）也是告知是押匯用
      的，…當初是被告與我母親先簽名，我及我丈夫是事後才去，兩千萬元是我簽
      立的，…被告不知情，…被告是基於信任我才簽名」等情，然據系爭保證書之
      記載，起始即明確以「連帶保證人等今向華南商業銀行股份有限公司連帶保證
      高笠股份有限公司對貴行現在（包括過去所負現在尚未清償）及將來所負之借
      款、票款、透支、墊款、保證、損害賠償及其他一切債務，…保證人負連帶清
      償之責任」，以被告於系爭保證書簽立時年二十四歲（五十六年五月十三日生
      ），其又為高笠公司之監察人，對於一般之商業文件及契約條款，當具相當之
      認知理解能力，再據證人吳佩容證稱：於簽立系爭保證書時，原告係將保證書
      攤平置放，且無掩飾契約內容等情衡之，倘原告於簽立系爭保證書時即審視契
      約之內容，當不致認為所簽立之文書為僅供押匯所用，再以被告於七十七年七
      月五日時，已與原告簽立出口押匯約定書之連帶保證人條款，以擔保立押匯約
      定書人高笠公司應提供向原告申請押匯及其有關之一切費用，並於同年月二十
      五日與原告簽訂授信約定書，此有原告所提出之出口押匯約定書、授信約定書
      各一份在卷足憑，系爭保證書與前開出口押匯約定書之形式內容甚殊，一般人
      均可顯見係規範不同之法律關係，被告於簽立保證書當時，應無誤認係用以擔
      保押匯所用之可能。
  ２、又以，被告雖稱其於簽立系爭保證書時，該書面並無債務限額「貳仟萬元」之
      記載，然既屬契約重要之點之債務限額未載明於契約之上，何以被告於簽名時
      未加爭執，而逕與另一訴外人吳江鉛惜均簽名其上，此復據證人吳佩容結證稱
      ：被告係基於信任伊始簽名等情衡之，應認被告於簽立系爭保證書時，當對債
      務限額有所知悉，並將債務限額記載之權限授予訴外人吳佩容，原告就此情應
      亦為明瞭，兩造始在均無異議之情況下訂立系爭契約，嗣吳佩容之登載當僅為
      一書面之補據，此依被告於簽立系爭保證書後，並無爭執，且無向原告為終止
      保證契約之意思表示等情事，足稽被告於簽立系爭保證書時對債務限額之數額
      當屬知悉，從而系爭保證契約因兩造意思表示之合致，應認已成立。
  ３、本件被告以原告未依華南商業銀行授信業務對保辦法之規定辦理，被告並未簽
      立授信約定書、且未留存印鑑式樣章，對保手續應未完成等語置辯。但查：
    (1)按契約當事人約定其契約須用一定之方式者，在該方式未完成前，推定其契約
      不成立，固為民法第一百六十六條所明定，但當事人須約定其契約應用一定之
      方式，且該一定之方式，有以保全其契約之證據為目的者，亦有為契約須待方
      式完成始行成立之意思者，同條不過就當事人意思不明之情形設此推定而已，
      若當事人約定其契約須用一定方式，係以保全契約之證據為目的，非屬契約成
      立之要件，其意思已明顯者，即無適用同條規定之餘地，最高法院二十八年滬
      上字第一一○號判例可資參照。
    (2)查被告所提出之「華南商業銀行授信業務對保辦法」應為原告內部辦理對保依
      循遵守之行政規章，兩造於簽立系爭保證契約時，是否約定系爭保證契約之簽
      訂，須依該辦法為約定方式？且契約須待依該辦法之一定方式完成，始行成立
      ？被告均未舉證以明，是以，被告持該原告銀行內部之規章陳稱系爭保證契約
      之對保手續尚未完成云云，自難採信。
（二）復按保證人與債權人約定就債權人與主債務人間所生一定範圍內之不特定債務
      ，預定最高限額，由保證人予以保證之契約，學說上稱之為「最高限額保證」
      。此種保證契約如定有期間者，在該期間內所生約定範圍之債務，不逾最高限
      額者，均為保證契約效力所及；如未定期間者，於保證契約未經保證人依民法
      第七百五十四條規定終止或有其他消滅原因以前，所生約定範圍內之債務，亦
      同。故在該保證契約有效存在期間內，已發生之約定範圍內債務，縱因清償或
      其他事由而減少或消滅，該保證契約依然有效，嗣後所生約定範圍內之債務，
      於不逾最高限額者，債權人仍得請求保證人履行保證責任。除有特約外，亦無
      以約定範圍內某特定債務之清償完畢日，作為此種保證契約終期之可言。此與
      一般保證係就主債務人之特定債務為保證，於該特定債務滅時，保證契約即歸
      消滅者不同（最高法院七十七年度台上字第九四三號判例參照）。本件被告對
      於原告所提出之保證書確由其所簽立一節，業據其自認在卷，該保證書記載：
      「連帶保證人吳毓璉（改名為吳佩容）等今向華南商業銀行股份有限公司連帶
      保證高笠公司，對貴行現在（包括過去所負現在尚未清償）及將來所負之借款
      、票款、透支、墊款、保證、損害賠償等及其他一切債務，以新臺幣貳仟萬元
      整為限額，保證人負連帶消償之責任」等語，足見此一保證為最高限額保證，
      且其未定有期限，則其性質上屬「未定期限之最高限額保證」，要無疑義。按
      此一保證書雖係由原告事先印製，而由相對人決定是否接受之「定型化契約」
      ，惟「未定期限之最高限額保證」既為法之所許（參見民法第七百五十三條、
      第七百五十四條），且所謂定型化契約應受衡平原則限制，係指締約之一方之
      契約條款已預先擬定，他方僅能依該條款訂立契約，否則，即受不締約之不利
      益，然保證人通常係礙於職務從屬或情誼原因，而由借款人覓得為其與銀行間
      債務之連帶保證人，而就保證契約之法律關係而言，保證人既係擔保他人間之
      債務清償責任，並非經濟上之弱者，如認保證契約有違保護保證人之任意規定
      ，自可不訂定保證契約，尚不致因未成為保證人而生不利益，或經濟生活受制
      於銀行不得不為保證人之情形，是以被告簽立系爭保證書擔保高笠公司向原告
      所負之借款等債務，願同負連帶清償責任，要無違反法律強制規定或公序良俗
      之處，而本件保證書已保證範圍為說明，自難認為其此部分之約定無效。至於
      被告所指前開保證書第三條約定：「貴行無需再行徵求保證人同意，得逕自拋
      棄擔保物權之全部或一部，或允許主債務人延期清償或更換擔保物」有違民法
      第七百三十九條之一、七百五十一條、七百五十三條、七百五十五條之規定等
      語，縱認被告此部分之主張為真，亦僅係此約款是否因違反法律強制規定之問
      題，尚難據而主張全部之保證契約均為無效，是被告主張其簽立之保證契約無
      效云云，自無可採。
（三）另查：本件原告主張系爭借款之緣由始末係高笠公司分別於八十三年七月八日
      、同年十一月十五日向原告各借款壹佰萬元，其後以每年展期換單之方式延續
      ，高笠公司亦有陸續清償之行為，至八十八年八月三日時，各尚餘捌拾萬元未
      清償，合計為壹佰陸拾萬元，故於同日高笠公司與原告訂立系爭消費借貸契約
      ，其係屬於新成立之消費借貸契約，且原告亦分別於八十三年七月八日、同年
      十一月十五日將各壹佰萬元之款項匯入高笠公司之帳戶，此有原告所提出之華
      南商業銀行放款往來明細表三份、華南商業銀行轉帳支出、收入傳票各二份為
      證，被告對前開證物並無爭執，是以，應認原告主張本件並非允許高笠公司延
      期清償之許諾而係屬於新成立之消費借貸契約，且已將借款匯入高笠公司之帳
      戶，消費借貸之要物性業已具備等情，堪信為真，反之，被告若認本件係屬延
      期清償，又爭執高笠公司未收到借款金額，均屬誤會。
（四）再按就連續發生之債務為保證而未定有期間者，保證人得隨時通知債權人終止
      保證契約，民法第七百五十四條第一項定有明文，是以保證契約之片面終止權
      之權利人為保證人。本件被告以原告另要求訴外人劉王琇瓊擔任系爭借款之連
      帶保證人，而認原告默示同意終止系爭連帶保證契約云云置辯，此業經原告所
      否認。繼查：訴外人劉王琇瓊固為本件借款之連帶保證人，有借據一紙為證，
      據此應係原告與高笠公司為增加債權債務之擔保而有以致之，且保證契約單方
      終止權之權利人為保證人即被告，並非為債權人之原告，被告自系爭保證書訂
      定後，從未有通知原告為終止保證契約之意思表示，此為兩造所不爭執，誠難
      以原告與劉王琇瓊間就本件借款所成立之連帶保證契約，遽認原告已免除被告
      連帶保證之責，被告就此所為抗辯，誠難置信，是應認系爭保證契約於系爭借
      款關係成立時仍為存續。
（五）本件被告以高笠公司於八十八年六月二十八日已辦理停業，原告仍於同年八月
      三日又與高笠公司訂立系爭借款契約，原告因過失與高笠訂立系爭契約，自不
      得要求被告負全部清償之責等語置辯。惟查：按公司之人格，始於公司設立登
      記終於清算完畢，又公司於開始營業後有自行停止營業之情事如達六個月以上
      者，依公司法第十條第一項第一款之規定，係構成中央主管機關得依職權或據
      地方主管機關報請或利害關係人之申請，命令解散之事由，是公司之停止營業
      並不直接影響公司人格之存續，公司停止營業中仍得以公司之名義對外為法律
      行為。本件高笠公司固於八十八年六月二十八日向經濟部為停止營業之申請，
      嗣並無經解散或清算以終止高笠公司法人格之情事，兩造對此均不爭執，從而
      ，高笠公司於同年八月三日與原告成立之系爭消費借貸契約，自不因高笠公司
      之停止營業而影響此契約之效力，原告與高笠公司訂立系爭消費借貸契約，自
      無何過失可言，被告所為置辯當屬無據。
四、綜上所述，被告既信賴訴外人吳佩容而訂立系爭最高限額保證契約，且親自簽名
    於系爭保證書上，未定期限之最高限額保證又為法之所許，自應就本件系爭消費
    借款負連帶清償之責，原告主張被告應給付壹佰陸拾萬元，及自八十九年六月三
    日起至清償日止，按年息百分之九計算之利息，並自八十九年七月四日起至九十
    年一月四日止，按上開利率百分之十，暨自九十年一月五日起至清償日止，按上
    開利率百分之二十計付違約金，自屬有據，應予准許。
五、本件事證已臻明確，兩造其餘主張及舉證，與判決結果不生影響，不另論述，附
    此敘明。
六、據上論結，本件原告之訴為有理由，依民事訴訟法第七十八條，判決如主文。
中      華      民      國    九十      年    十二    月    二十七    日
                                臺灣台中地方法院民事第五庭
                                    審判長法  官  張惠立
                                          法  官  王邁揚
                                          法  官  劉兆菊
右為正本係照原本作成
如對本判決上訴，須於判決送達後廿日內向本院（台中市○○路○段九一號）提出上
訴狀（須按對造人數提出繕本）
中      華      民      國    九十      年    十二    月    二十七    日
~B法院書記官


司法院資訊處製作；財團法人民間司法改革基金會備份。
